臺灣板橋地方法院民事判決　　　　　　 95年度重訴字第217號
原　　　告　丙○○
訴訟代理人　林嫦芬律師
被　　　告　乙○○
??????????已公示送達.
?????　甲○○
??????????應受送達處.
上列當事人間請求侵權行為損害賠償事件，經本院於民國96年4
月3 日言詞辯論終結，判決如下：
    主  文
被告甲○○應給付原告新臺幣柒拾陸萬元，及自民國九十五年八
月十七日起至清償日止按年息百分之五計算之利息。
原告其餘之訴駁回。
訴訟費用由被告甲○○負擔百分之九，餘由原告負擔。
本判決於原告以新台幣貳拾伍萬肆仟元為被告甲○○預供擔保後
，得假執行。
原告其餘假執行之聲請駁回之。
    事實及理由
壹、程序方面：
一、按訴狀送達後，原告不得將原訴變更或追加他訴，但請求之
    基礎事實同一者，或擴張、減縮應受判決事項之聲明者，不
    在此限，民事訴訟法第255 條第1 項第2 、3 款定有明文。
    本件原告起訴時之聲明為：被告應連帶給付原告新臺幣（下
    同）9,437,500 元，及自起訴狀繕本送達翌日起至清償日止
    ，按年息百分之5 計算之利息；訴訟費用由被告連帶負擔；
    原告願供擔保請准宣告假執行。嗣於本院95年9 月5 日準備
    期日時，則當庭變更其聲明為：被告應共同給付原告8,676,
    500 元，及自起訴狀繕本送達翌日起至清償日止，按年息百
    分之5 計算之利息；被告甲○○應給付原告76萬元，及自起
    訴狀繕本送達翌日起至清償日止，按年息百分之5 計算之利
    息；訴訟費用由被告共同負擔；第一、二項訴之聲明，原告
    願供擔保請准宣告假執行。迨本院95年10月13日準備期日時
    ，除變更前揭第一項聲明為：被告乙○○應給付原告8,676,
    500 元，及自起訴狀繕本送達翌日起至清償日止，按年息百
    分之5 計算之利息，被告甲○○應給付原告8,676,500 元，
    及自起訴狀繕本送達翌日起至清償日止，按年息百分之5 計
    算之利息，如其中一被告已履行給付，他被告免除履行義務
    外，並刪除第三項聲明「共同」二字。其後，復於本院95年
    12月5 日準備期日將前揭遲延利息起算日均減縮為自最後一
    名被告（即被告乙○○）收受起訴狀繕本翌日起算。核其性
    質，乃屬擴張或減縮其應受判決事項之聲明，且其請求之基
    礎事實均屬同一，揆諸前揭法條規定，自應准許，先予敘明
    。
二、本件被告2 人經合法通知，未於言詞辯論期日到場，核無民
    事訴訟法第386 條所列各款情形，爰依原告之聲請，由其一
    造辯論而為判決。
貳、實體部分：
一、原告起訴主張：
    (一)原告因販售香錢、佛具等祭拜用品而與被告2 人相識。被
      告2 人自88年起即陸續以支票向原告借貸，金額共計800
      萬元（詳如附表一），其資金來源包括：(一)原告曾參加被
      告召集之合會2 會（會期為自89年8 月起至91年12月止，
      每期會金2 萬元，共29會，原告應領得之尾會會金為116
      萬元），原告將該116 萬元會金借予被告後，被告則交付
      附表一編號6 、7 之支票予原告；原告另又參加被告召集
      之合會1 會（會期為自90年4 月起至93年5 月止，每期會
      金1 萬元，共38會，原告應領得之尾會會金為76萬元），
      原告將該76萬元會金借予被告後，被告則交付附表一編號
      8 、9 之支票予原告。(二)原告分別於91年1 月8 日、93年
      3 月30日、93年3 月31日、93年11月30日、94年10月31日
      自其妻廖麗美郵局帳戶中提領100 萬元、24萬元、6 萬元
      、376,000 元、336,000 元現金後，交予被告2 人，被告
      2 人於收受後則交付附表一編號3 、10、13、15之支票予
      原告。(三)附表一編號1 、2 、4 、5 、11、12及14號等7
      張支票，則係原告另向友人借得同額現金並交予被告後，
      被告交予原告，原告嗣亦出售自己房屋並將所得金錢返還
      予該友人128 萬元（尚餘2 百多萬元未還）。此外被告又
      以向同行調度為由，向原告借了6 張支票（詳如附表二）
      ，並持其中4 張支票向銀行貼現金額計676,500 元（即附
      表二編號2 、3 、4 、6 ，但票款最後伊並未清償，見本
      院卷第30頁）。按消費借貸固屬要物契約，但不以貨幣之
      現實授受為必要，以在經濟交易上與貨幣授受有同等價值
      之授受為已足。本件被告2 人向原告借款既以簽發支票為
      清償方式，則支票發票日即為返還借貸之約定期限，被告
      2 人依法應負清償之責，爰依消費借貸之法律關係請求如
      聲明第一項所示。
    (二)雙方除生意往來外，原告亦曾應被告甲○○之邀，參加其
      所召集之互助會2 會（即以自己名義及張鳳英名義各參加
      1 會），會期自92年5 月15日起至95年10月15日止，會金
      1 萬元，採內標制，底標1,500 元，含會首共52會，詎原
      告繳納38期會款（每期已繳2 會會款15,000元，迄倒會止
      共已繳38會合計57萬元）後，被告竟偷偷搬離住處，潛逃
      無蹤，爰依合會關係請求被告甲○○清償會款。另因被告
      甲○○係惡意倒會，導致原告損失76萬元【除前揭已繳之
      57萬元會款外，另原告每月2 會應得利息5,000 元（因每
      會會金為1 萬元，但原告每月每會僅付會款7,500 元，亦
      即每月每會應得利息2,500 元，2 會即為5,000 元），38
      期應得利息19萬元，此利息既因被告甲○○倒會而無法獲
      得，亦應計入損失，合計即為76萬元】，併依侵權行為之
      法律關係請求被告賠償之（按即聲明第二項部分）。
    (三)原告對於被告前揭詐取原告財物之行為，業已向臺灣板橋
      地方法院檢察署檢察官提出詐欺告訴，而被告甲○○於偵
      訊時亦對前揭金額及事實供認不諱。
    (四)爰聲明如下：
      1.被告乙○○應給付原告8,676,500 元，及自起訴狀繕本
        送達於最後一名被告之翌日起至清償日止，按年息百分
        之5 計算之利息，被告甲○○應給付原告8,676,500 元
        ，及自起訴狀繕本送達於最後一名被告之翌日起至清償
        日止，按年息百分之5 計算之利息，如其中一被告已履
        行給付，他被告免除履行義務。
      2.被告甲○○應給付原告760,000 元，及自起訴狀繕本送
        達於最後一名被告之翌日起至清償日止，按年息百分之
        5 計算之利息。
      3.訴訟費用由被告負擔。
      4.第一、二項訴之聲明，原告願供擔保請准宣告假執行。
二、被告2 人均未於言詞辯論期日到場，亦未提出書狀作何聲明
    或陳述。
三、本院得心證之理由：
    (一)800萬元部分：
      1.按修正民法第474 條第1 項規定，稱消費借貸者，謂當
        事人一方移轉金錢或其他代替物之所有權於他方，而約
        定他方以種類、品質、數量相同之物返還之契約。並未
        改變消費借貸為要物契約之本質，而同法原第475 條之
        規定，易使人誤會金錢或其他代替物之交付為消費借貸
        之生效要件，因而配合第474 條第1 項之修正，而予刪
        除，此觀該條之刪除理由自明。因此，民法上開條文修
        正後，消費借貸之貸與人，尚不因而免除其對要物性之
        舉證責任（最高法院96年度台上字第370 號判決參照）
        。本件被告雖經合法傳喚而無故未到庭，然因該2 被告
        均係以公示送達為審判期日之通知，依民事訴訟法第28
        0 條第3 項但書，不得視同已自認原告主張之事實，從
        而，原告自應就其主張已交付借款之事實，負舉證責任
        。
      2.原告主張其出借800 萬元現金予2 位被告，該2 被告則
        交付如附表一所示15張支票以為擔保等情，固已提出該
        15張支票（其曾於95年12月5 日當庭提出支票原本供本
        院核對調查，經本院核對與起訴書所附支票影本相符後
        ，已發還原告保管）、廖麗美之三重溪尾街郵局帳戶（
        帳號：0000000 號）客戶歷史交易清單及存摺影本為證
        ，惟其中之15張支票僅能證明原告持有之事實，歷史交
        易清單及存摺影本亦僅足以證明有提領現金之事實，均
        不能證明原告確已將800 萬元之金錢，分批交付予被告
        2 人，其雖又主張有將其應得之尾會會金116 萬元及76
        萬元借予被告2 人，及向友人調借現金予被告2 人，但
        均無任何證據可供佐證（其於民事辯論意旨狀第4 頁已
        明載並已無留存該2 合會之相關資料，亦無法提出向友
        人調借現金之資金往來，見本院卷第109 頁），姑不論
        原告是否有出借800 萬元予被告之資力，原告既無法就
        其已交付借款之事實負舉證責任，則其本於消費借貸之
        法律關係請求被告2人返還借用之金錢，即屬無據。
    (二)676,500 元部分：原告雖又提出本院95年度板簡字第79號
      宣示判決筆錄、95年度促字第17203 號支付命令及95年度
      裁全字第3448號裁定，主張如附表二編號2 、3 、4 、6
      所示支票業遭華南商業銀行股份有限公司及中華商業銀行
      股份有限公司持以對其主張權利，而該等支票為被告2 人
      向原告所借，爰依消費借貸之法律關係請求被告給付該票
      面金額云云，然查，該等支票雖遭前揭銀行持以對被告主
      張權利，並經本院先後做成判決及支付命令，但縱認原告
      主張其借票予被告2 人之目的既係為供其貼票借款乙節屬
      實，所借者亦為該4 張支票本身，而非票票面金額，況由
      原告亦自陳其迄今仍未清償（亦即尚未履行其發票人之付
      款責任，見本院卷第30頁），可知其並無現實資金之支出
      ，縱其已遭執票人對其主張票據權利，亦難認其得本於該
      等支票對被告2 人請求返還票面金額，故原告此部分之請
      求，亦屬無據。
    (三)76萬元部分：原告主張其以自己及張鳳英名義，參加被告
      甲○○所召集之合會（會期自92年5 月15日起至95年10月
      15日止，會金1 萬元，採內標制，底標1,500 元，含會首
      共52會）各1 會，惟於繳納38期會款（每期已繳2 會會款
      15,000元，合計57萬元）後，被告甲○○即惡意倒會，其
      合計損失已交會金57萬元及預期可得利息19萬元等語，業
      據其提出合會會單1 份為證，且其上所載之各期得標金額
      ，亦與原告前揭主張相符，堪認其主張屬實，從而原告本
      於合會契約之法律關係，請求被告甲○○給付會款76萬元
      ，應屬有據。
    (四)綜上所述：原告本於合會關係請求被告甲○○給付76萬元
      ，及自起訴狀送達於最後一位被告翌日（即民國95年8 月
      17日起）起至清償日止按年息百分之五計算之利息，應屬
      有據，其餘請求則無理由，應予駁回。
四、本件事證已臻明確，原告其餘主張陳述，經審認後認無礙勝
    負之判斷，爰不一一論列，附此敘明。
五、原告陳明願供擔保聲請告假執行，關於其勝訴部分，核無不
    合，爰酌定相當擔保金額准許之。至其敗訴部分，因假執行
    之聲請已失所附麗，爰予駁回。
據上論結，原告之訴為一部有理由、一部無理由，依民事訴訟法
第79條、第85條第1 項、第390 條第2 項，判決如主文。
中　　華　　民　　國　　96　　年　　4 　　月　　17　　日
                  民事第二庭  審判長法　官　梁宏哲
                                    法?官?陳麗玲
                                    法?官?楊明佳
以上正本，係照原本作成。
如對本判決上訴，須於判決送達後20日內向本院提出上訴狀。
中　　華　　民　　國　　96　　年　　4 　　月　　17　　日
        ??????                書記官　楊璧華
